【裁判字號】    95,易,110
【裁判日期】    951212
【裁判案由】    傷害
【裁判全文】
臺灣臺東地方法院刑事判決               95年度易字第110號
公  訴  人  臺灣臺東地方法院檢察署檢察官
被      告  甲○○
上列被告因傷害案件，經檢察官提起公訴（九十五年度偵字第四
三二號），本院判決如下：
    主    文
甲○○因過失傷害人，處拘役參拾日，如易科罰金，以銀元參佰
元即新台幣玖佰元折算壹日。
    事    實
一、甲○○於民國九十四年十月二十六日上午七時許，因懷疑其
    妻戴淑娟與丙○○間有曖昧關係，乃前往丙○○位於臺東縣
    池上鄉富興村山棕寮一０四之三號住處前，隨即與其妻發生
    口角，並不斷徒手毆打其妻（未據告訴），丙○○見狀便順
    手自地上撿拾一外觀約二十多公分、菱形狀、且表面粗糙不
    規則水泥塊，右手持之高舉，試圖上前阻止，甲○○本應注
    意水泥塊質地堅硬且多尖角，若觸及皮膚，極易造成人體傷
    害，且並無不能注意情事，竟疏於注意，在與丙○○拉扯之
    間，不慎使前開水泥塊劃傷丙○○右前額，造成丙○○受有
    右前額撕裂傷二公分長之傷害。
二、案經丙○○訴由臺灣臺東地方法院檢察署檢察官偵查起訴。
    理  由
一、訊據被告固坦承伊於九十四年十月二十六日上午七時許，曾
    前往丙○○位於臺東縣池上鄉富興村山棕寮一０四之三號住
    處前，因與妻口角，遭丙○○攔阻，致發生拉扯，造成丙○
    ○受有右前額撕裂傷二公分長之傷害，惟否認犯罪，辯稱丙
    ○○所受傷害非係伊持物品攻擊結果，而是在搶丙○○手上
    水泥塊過程中，不小心劃傷所致，伊無傷害之故意等語。
二、經查：
    (一)本件案發時，告訴人丙○○受有右前額撕裂傷二公分長之
      傷害，被告甲○○則受有頭、手外傷、前額二乘一公分淺
      擦傷、左臉三乘三公分腫痛、左臂四乘二公分擦傷、左手
      臂六乘零點一公分抓傷、左腕三乘三公分擦傷、左拇指指
      甲青紫等傷害，均有九十四年十二月十三日慈濟綜合醫院
      關山分院及九十四年十月二十六日新生外婦產科診所診斷
      證明書各一紙，在卷可稽，堪信為真實。
    (二)證人即被告之妻戴淑娟於警詢時證稱：被告持不知名利器
      打傷告訴人（詳九十五年度偵字第四三二號偵查卷第九頁
      ）；於偵訊時則具結證稱：雙方拉扯約有五分鐘…被告不
      知道拿了什麼東西打到告訴人（詳前揭偵查卷第一九頁）
      。告訴人丙○○於警詢時稱：被告拿不知名利器打伊頭部
      （詳前揭偵查卷第六頁）；於偵訊時亦具結證稱：被告不
      知道用什麼東西打我前額，我右眉上方就被被告打凹並流
      血（詳前揭偵查卷第一九、二０頁）；於本院審理時復具
      結證稱：被告拿不詳物品將我的頭打一個洞，我與被告面
      對面，我沒有看到被告拿什麼東西打我（詳本院九十五年
      十一月二十八日審判筆錄第三頁）。茲查中央氣象局九十
      四年日出日沒時刻表顯示，九十四年十月二十六日日出時
      間為上午五時五十七分，亦即本件案發日時間上午七時許
      ，為日出後時間，天色已明，證人戴淑娟稱被告與告訴人
      拉扯約有五分鐘，而告訴人亦稱伊與被告面對面拉扯，在
      日間自然光線情形下，卻均不知被告當時所持何物，參諸
      經驗法則，渠等證言真實性已有可疑。又告訴人一稱伊右
      眉上方遭被告打凹流血，一稱頭為被告打一個洞，有如前
      述，惟上開慈濟綜合醫院關山分院診斷證明書記載告訴人
      所受傷害僅為「右前額撕裂傷二公分長」，與事實已不相
      合，而證人戴淑娟對於被告，亦稱「我先生（即被告）時
      常喝酒才解決事情，口出狂言，叫我滾出去，不管我死活
      ，只要有人封我他就找對方麻煩包括我的母親，我懷疑他
      有精神上的問題，不關心小孩這是我們時常吵架的原因」
      （詳前揭偵查卷第一０頁），顯見其夫妻感情不佳，難期
      待其會就不利被告部分，故為隱瞞或作偽證，甚且於被告
      已受有如前述所載之頭、手外傷時，猶於警詢時證稱「甲
      ○○沒有受傷」（詳前揭偵查卷第九頁），準此，上開告
      訴人丙○○與證人戴淑娟所為被告持不知名物品打傷丙○
      ○之證言，應與事實不符，不足採信。
    (三)告訴人丙○○於本院審理時陳稱：伊有拿一個地上裂開的
      水泥塊，大約二十幾公分不規則菱形狀，想要嚇阻被告（
      詳前揭本院審判筆錄第三頁），亦即在告訴人與被告拉扯
      之際，告訴人手上持有水泥塊乙節，應可確定。而證人戴
      淑娟於警詢及偵查中，皆未提及被告持有前開水泥塊或類
      似水泥塊以攻擊告訴人，且告訴人既曾持有上揭水泥塊試
      圖嚇阻被告，於偵審中卻稱被告係持不知名之物打傷伊，
      足見在告訴人持上開水泥塊以嚇阻被告過程中，被告並無
      將水泥塊搶奪過來復持以攻擊告訴人之情事，洵堪認定。
      查水泥塊質地堅硬且多尖角，若觸及皮膚，極易造成人體
      傷害，此乃公眾周知之事實，本件告訴人所受傷害又恰僅
      為「右前額撕裂傷二公分長」，業如前述，若謂被告在與
      告訴人拉扯間，有傷害告訴人之故意，其藉前開水泥塊據
      以傷害結果，則告訴人所受傷害將顯非如前述所載情況而
      已。再查告訴人於警詢時係指稱「因甲○○打我，我要告
      他傷害…因為當時甲○○在打他老婆，像在打狗一樣我看
      不下去出面阻，怕會出人命，甲○○認為不關我的事不高
      興就打我」（詳前揭偵查卷第三、四頁），被告毆打其妻
      時，均未聞持有何物傷之，應無事前預藏不知名利器以備
      傷人情事，嗣因告訴人出面阻止，始生拉扯，可證告訴人
      之傷應非來自被告事先攜帶之利器。又證人戴淑娟於警詢
      時證稱「我先生（即被告）當時心慌就逃」、「他（即被
      告）嚇了一跳才把丙○○鬆開，並自己跑到車子旁邊去」
      （詳前揭偵查卷第九、十九頁），而被告亦供稱「不是故
      意打傷他（即告訴人）的，是搶他的水泥塊不小心才傷他
      的」（詳前揭偵查卷第三四頁），堪認被告確係因與告訴
      人拉扯間，造成告訴人所持水泥塊不慎劃傷告訴人自己右
      前額，而此結果顯出乎被告之預見，方有前開證人戴淑娟
      所稱被告「心慌逃開」、「嚇了一跳」等情。另被告徒手
      固不足以造成告訴人前開傷勢，復無其他證據足資證明被
      告持有何種物品傷害告訴人，是告訴人前揭傷害顯係被告
      在與告訴人拉扯之際，本應注意水泥塊質地堅硬且多尖角
      ，若觸及皮膚，極易造成人體傷害，且並無不能注意情事
      ，竟疏於注意，致不慎使前開水泥塊劃傷丙○○頭部，造
      成丙○○受有前開之傷害，其對丙○○傷害之發生自有過
      失，其過失行為與告訴人受傷間，顯有因果關係，當可確
      定。
    綜上所述，告訴人丙○○及證人戴淑娟所為之指訴與證言，
    與事實不合，不足採信，從而，被告辯稱係不小心劃傷告訴
    人之犯行，堪予認定，應依法論科。
四、核被告所為，係犯刑法第二百八十四條第一項前段之過失傷
    害罪。公訴人固認被告之犯行，應成立刑法第二百七十七條
    第一項之傷害罪，惟其基本事實同一，本院自應予以審理，
    並變更起訴法條。本件被告所犯刑法第二百八十四條第一項
    前段之罪之主刑為六月以下有期徒刑、拘役或五百元以下罰
    金，被告行為時之刑法就罰金刑之規定，依修正前刑法第三
    十三條第五款規定，罰金刑應處銀元一元以上，惟九十四年
    一月七日修正，九十四年二月二日公布，九十五年七月一日
    施行之刑法第三十三條第五款則規定：「罰金：新臺幣一千
    元以上，以百元計算之」，而九十五年六月十四日修正公布
    之刑法施行法第一條之一規定：「中華民國九十四年一月七
    日刑法修正施行後，刑法分則編所定罰金之貨幣單位為新臺
    幣。九十四年一月七日刑法修正時，刑法分則編未修正之條
    文定有罰金者，自九十四年一月七日刑法修正施行後，就其
    所定數額提高為三十倍，但七十二年六月二十六日至九十四
    年一月七日新增或修正之條文，就其所定數額提高為三倍」
    ，比較修正前後之罰金刑輕重，該罰金刑之最低刑度於修法
    後已有加重，故以九十五年七月一日修正公布施行前之規定
    較有利於被告，應依刑法第二條第一項前段規定，適用行為
    時之法律，亦即適用修正前之刑法第二百八十四條第一項前
    段規定科刑。次查被告於行為時之刑法第四十一條第一項前
    段規定：「犯最重本刑為五年以下有期徒刑以下之刑之罪，
    而受六個月以下有期徒刑或拘役之宣告，因身體、教育、職
    業、家庭之關係或其他正當事由，執行顯有困難者，得以一
    元以上三元以下折算一日，易科罰金」，又被告行為時之易
    科罰金折算標準，修正前罰金罰鍰提高標準條例第二條前段
    （現已刪除）規定，就其原定數額提高為一百倍折算一日，
    則本件被告行為時之易科罰金折算標準，如以銀元三百元折
    算一日，經折算為新臺幣後，應以新臺幣九百元折算為一日
    。惟九十五年七月一日修正公布施行之刑法第四十一條第一
    項前段則規定：「犯最重本刑為五年以下有期徒刑以下之刑
    之罪，而受六個月以下有期徒刑或拘役之宣告者，得以新臺
    幣一千元、二千元或三千元折算一日，易科罰金」，比較修
    正前後之易科罰金折算標準，以九十五年七月一日修正公布
    施行前之規定，較有利於被告，則應依刑法第二條第一項前
    段，適用修正前刑法第四十一條第一項前段規定，定被告之
    易科罰金折算標準。爰審酌被告素行、犯罪之動機、目的、
    手段、告訴人受傷程度、犯後態度，迄今仍未與告訴人達成
    和解暨暨檢察官具體求刑等一切情狀，量處如主文所示之刑
    ，並諭知易科罰金之折算標準，以資懲儆。前開未扣案之水
    泥塊，雖供被告犯罪之用，惟非違禁物，且非屬被告所有，
    爰不宣告沒收，附此敘明。
據上論斷，應依刑事訴訟法第二百九十九條第一項前段、第三百
條，刑法第二條第一項前段、修正前第二百八十四條第一項前段
、修正前第四十一條第一項前段，罰金罰鍰提高標準條例第一條
前段、修正前第二條，現行法規所定貨幣單位折算新臺幣條例第
二條，判決如主文。
本案經檢察官乙○○到庭執行職務
中    華    民    國    95    年    12    月    12    日
                  刑事第三庭    審判長  法  官  莊松泉
                                        法  官  徐淑芬
                                        法  官  詹慶堂
以上正本證明與原本無異。
如不服本判決，應於判決送達後10日內向本院提出上訴狀（須附
繕本）。
「切勿逕送上級法院」
                                        書記官  張建成
中    華    民    國    95    年    12    月    13    日
附記：
刑法第284條
因過失傷害人者，處6月以下有期徒刑、拘役或5百元以下罰金，
致重傷者，處1年以下有期徒刑、拘役或5百元以下罰金。
從事業務之人，因業務上之過失傷害人者，處1年以下有期徒刑
、拘役或1千元以下罰金，致重傷者，處3年以下有期徒刑、拘役
或2千元以下罰金。


司法院資訊處製作；財團法人民間司法改革基金會備份。
